【裁判字號】    95,海商簡上,6
【裁判日期】    951218
【裁判案由】    損害賠償
【裁判全文】
臺灣臺北地方法院民事判決           95年度海商簡上字第6號
上  訴  人  銓連股份有限公司
法定代理人  丁○○
訴訟代理人  乙○○
被 上 訴人  萬達國際有限公司
法定代理人  甲○○
訴訟代理人  丙○○
上列當事人間請求損害賠償事件，上訴人對於中華民國95年 5月
18日本院臺北簡易庭95年度北海商簡字第 6號第一審判決提起上
訴，本院於95年12月4日言詞辯論終結，判決如下：
    主      文
上訴駁回。
第二審訴訟費用由上訴人負擔。
    事實及理由
壹、程序方面：
    本件被上訴人經合法通知，未於最後一次言詞辯論期日到場
    ，核無民事訴訟法第 386條所列各款情形，爰依上訴人之聲
    請，由其一造辯論而為判決。
貳、實體方面；
一、上訴人起訴主張：
  (一)上訴人受訴外人上銀科技股份有限公司（以下簡稱上銀公司
    ）之委託，將其所有參展品（以下簡稱系爭貨品）運至土耳
    其伊斯坦堡參加民國93年9月21日起至9月26日止之展覽，並
    於展期結束後運回台灣，且擬於94年1月3日再運至墨西哥參
    展。上訴人因此遂將系爭貨品交由土耳其之代理商「MERT
    AYKOR ULUSLAR ARASI HIZMETLERI LOJISTIK VE TIC. LTD.
    」（以下簡稱MERT公司）安排，由被上訴人於土耳其之代理
    商「UNIC ULUSLARARASI TASIMA CILIK VE TICARET LTD.ST
    I.」（以下簡稱UNIC公司）代為安排回程運送事宜。該航程
    分為兩段，先自裝載港即伊斯坦堡啟航，於新加坡轉船後，
    再運抵台灣之基隆港，並由UNIC公司交付編號為B/LNo:0000
    000STTWN，受貨人為上訴人之載貨證券予MERT公司。
  (二)系爭貨品於93年12月9日運抵基隆港後，上銀公司於 93年12
    月17日接獲開元報關公司之通知，表示該系爭貨品除外包裝
    木箱受有損毀外，拆封後始發現並非上銀公司原先之參展物
    ，經公證公司拍照存證後，上銀公司依據運送契約向上訴人
    求償，上訴人已經賠償系爭貨品之成本及事先預付之退運費
    用新台幣（下同） 179,999元予上銀公司，而自上銀公司受
    讓其對於被上訴人之損害賠償請求權，並於94年10月31日以
    存證信函催告被上訴人應於文到七日內賠償上訴人前開款項
    。UNIC公司所交付載貨證券之右上方，既然載明「for deli
    very please contact with PANDA INTERNATIONAL TRANSPO
    RT CO LTD （即被上訴人之英文名稱）」，被上訴人自為載
    貨證券之簽發人，而應負系爭運送契約運送人之責任。況即
    令被上訴人僅為UNIC公司之代理人，依據民法總則施行法第
    15條之規定，其仍應就UNIC公司債務不履行之行為，對於上
    銀公司所受損害，負擔連帶賠償責任。上訴人爰依據運送契
    約、載貨證券及民法總則施行法第15條之規定，請求被上訴
    人給付179,999元，及自94年11月8日起至清償日止，按週年
    利率5%計算之利息。
  (三)原審為被上訴人勝訴之判決，上訴人爰聲明：1.廢棄原判決
    ；2.被上訴人應給付上訴人179,999元，及自94年11月8日起
    至清償日止，按週年利率5%計算之利息。
二、被上訴人則以：
  (一)被上訴人並未受上訴人委託運送系爭貨品，UNIC公司亦未曾
    受被上訴人委託，擔任系爭海上運送之代理人，故上訴人請
    求被上訴人對於UNIC公司因運送系爭貨品所致貨物喪失之損
    害負賠償之責，並無理由。
  (二)上訴人所提出之載貨證券，係UNIC公司所簽發，並非被上訴
    人所簽發，該載貨證券上記載「For delivery please cont
    act with PANDA INTERNATIONAL TRANSPORT CO LTD」 等語
    ，乃因UNIC公司運送系爭貨物至台灣基隆港交貨，委託被上
    訴人於系爭貨物到達基隆港後，代為通知受貨人即上訴人貨
    物已經到達，並協助受貨人辦理換單，以便向船公司提領貨
    物等事宜而已，不足認為該載貨證券係被上訴人所簽發。且
    被上訴人既僅係受託通知上訴人取貨及辦理換單，而無代理
    UNIC公司簽發任何文書之行為，自亦非民法總則施行法第15
    條所稱之行為人，而毋庸就UNIC公司債務不履行之行為，負
    連帶賠償責任等語，資為抗辯。並於本院為駁回上訴之聲明
    。
三、本件兩造所爭執之處，應在於(一)被上訴人是否為系爭載貨證
    券之簽發人，而應負系爭海上貨物運送之運送人責任？(二)被
    上訴人對於上銀公司因系爭貨品滅失所生之損害，是否應負
    民法總則施行法第15條之連帶賠償責任？
  (一)經查，上訴人主張被上訴人為系爭載貨證券之簽發人，應負
    系爭海上貨物運送之運送人責任等情，雖據上訴人於原審提
    出載有：「For delivery please contact with PANDA INT
    ERNATIONAL TRANSPORT CO LTD （即被上訴人之英文名稱）
    」等語之載貨證券影本一件附卷可稽，惟核諸上開文句之內
    容，本即僅有：「有關貨物交付，請與萬達國際有限公司連
    繫」之意義，且該載貨證券之抬頭，並已明確載明：「UNIC
    S Worldwide Carrier」、「UNIC ULUSLARARASI TASIMA CI
    LIK VE TICARET LTD.STI.」等語，而可以看出應係以 UNIC
    公司名義出具之載貨證券，被上訴人主張此部分記載僅係UN
    IC公司委託其於系爭貨物到達基隆港後，代為通知上訴人貨
    物已經到達，並協助上訴人辦理換單事宜等情，自堪採信。
    是原審卷附載貨證券影本一件，應不足以作為被上訴人確係
    系爭載貨證券之簽發人，而應負海上貨物運送人責任之證據
    。
  (二)另上訴人雖於本院準備程序中，提出簽發欄、費用欄均蓋有
    ：「UNICS Worldwide Carrier」、「UNIC ULUSLARARASI T
    ASIMACILIK VE TICARET LTD.STI.」之印文，且於簽發欄另
    有「AS AGENT OF PANDA INTERNATIONAL TRANSPORTLTD.（
    即被上訴人之英文名稱）」註記之載貨證券原本一件，而主
    張系爭載貨證券係由UNIC公司以被上訴人代理人之身分所簽
    發云云。然查，上訴人於本院準備程序所提出上開載貨證券
    原本，經被上訴人否認其真正後，上訴人並未能提出任何證
    據，以證明該載貨證券之真正；則揆諸民事訴訟法第 357條
    ：「私文書應由舉證人證其真正。但他造於其真正無爭執者
    ，不在此限。」規定之意旨，上訴人既未能舉證前揭載貨證
    券原本之真正，本院已不得逕採之做為有利於上訴人之證據
    。況載貨證券之簽發人必須負擔海上貨物運送之運送人責任
    ，乃海上貨物運送交易之重要事項，本件若確係被上訴人委
    由UNIC公司代理簽發載貨證券，衡情即應係由UNIC公司在以
    被上訴人名義為抬頭之載貨證券簽名欄上，表明代理意旨而
    簽名為是；依據經驗法則，應無反而由UNIC公司在以自己公
    司名義為抬頭之載貨證券上，表明其係代理被上訴人公司簽
    發該載貨證券之理。再本件若確係被上訴人委由UNIC公司代
    理簽發載貨證券，UNIC公司或被上訴人為釐清責任，就此項
    攸關系爭海上貨物運送人認定之重要事項，必當如實記載於
    每份載貨證券，亦應無交付被上訴人並無上開UNIC公司印文
    及代理註記之載貨證券一份（即上訴人於原審提出之載貨證
    券影本），又另外交付上訴人具備UNIC公司印文及代理註記
    之載貨證券一份（即上訴人於本院準備程序所提出之載貨證
    券原本）之可能。是依據論理法則及經驗法則，本院認為上
    訴人於本院所提出載貨證券原本一件，尚難認為真正，而核
    亦不足作為被上訴人係屬系爭載貨證券簽發人，而應負本件
    海上貨物運送人責任之證據。
  (三)此外，上訴人復未提出其他證據，以證明被上訴人確係簽發
    系爭載貨證券之運送人。是上訴人主張被上訴人簽發系爭載
    貨證券，為系爭海上貨物運送之運送人云云，應非可採。從
    而上訴人依據載貨證券及運送契約之法律關係，請求被上訴
    人給付上訴人因上銀公司系爭貨品滅失所賠償該公司之179,
    999元及法定遲延利息，自無理由，應予駁回。
  (四)上訴人雖另主張即令被上訴人僅為UNIC公司之代理人，依據
    民法總則施行法第15條之規定，其仍應就UNIC公司債務不履
    行之行為，對於上銀公司所受損害負擔連帶賠償責任云云。
    惟查，本件除依據卷附載貨證券上「 For delivery please
    contact with PANDA INTERNATIONAL TRANSPORT CO LTD（
    即被上訴人之英文名稱）」之記載，及被上訴人所自認UNIC
    公司委託被上訴人於系爭貨物到達基隆港後，代為通知上訴
    人貨物已經到達，並協助上訴人辦理換單事宜等情，足認為
    被上訴人確實受託UNIC公司代為處理上開事務之外，上訴人
    並未提出任何證據，證明被上訴人曾經以UNIC公司之名義，
    與上銀公司、MERT公司或上訴人為任何足以對外產生法律效
    果之法律行為。是依據民法總則施行法第15條：「未經認許
    其成立之外國法人，以其名義與他人為法律行為者，其行為
    人就該法律行為應與該外國法人負連帶責任。」之規定，被
    上訴人既無以UNIC公司之名義與他人為法律行為之行為，上
    訴人援引該條之規定請求被上訴人就上訴人賠償上銀公司因
    UNIC公司債務不履行所生損害 179,999元及法定遲延利息，
    負擔連帶賠償責任，自亦無理由，應予駁回。
  (五)綜上所述，上訴人依據載貨證券、海上貨物運送之法律關係
    及民法總則施行法第15條之規定，請求被上訴人給付上訴人
    因上銀公司系爭貨品滅失所賠償該公司之 179,999元及法定
    遲延利息，均無理由，應予駁回。是原審判決駁回上訴人之
    聲請，核無違誤。上訴意旨指摘原判決不當，聲明廢棄改判
    ，為無理由，應予駁回。
四、本件事證已臻明確，兩造其餘之攻擊或防禦方法，經本院審
    酌後，認均與本件之結論無涉，茲不再一一論述，併予敘明
    。
五、據上論結，本件上訴為無理由。依民事訴訟法第436條之1第
    3項、第449條第1項、第463條、第385條第1項前段、第78條
    ，判決如主文。
中     華     民      國   95   年     12   月   18   日
              民事第二庭審判長  法      官  鄭純惠
                                法      官  黃雯惠
                                法      官  楊代華
以上正本係照原本作成
不得上訴
中     華     民      國   95   年     12   月   18   日
                                法院書記官  許婉如


司法院資訊處製作；財團法人民間司法改革基金會備份。
